【裁判字號】    94,易,1175
【裁判日期】    950428
【裁判案由】    詐欺
【裁判全文】
臺灣臺南地方法院刑事判決              94年度易字第1175號
公  訴  人  臺灣臺南地方法院檢察署檢察官
被      告  甲○○
上列被告因詐欺案件，經檢察官提起公訴（94年度核退偵字第
1279號），本院判決如下：
    主  文
甲○○幫助共同意圖為自己不法之所有，以詐術使人將本人之物
交付，處拘役伍拾玖日，如易科罰金，以銀元佰元即新臺幣玖
佰元折算壹日。
    事  實
一、甲○○明知一般人取得他人金融帳戶之行徑，常與財產犯罪
    之需要密切相關，且取得他人銀行存摺之目的，在於取得贓
    款及掩飾犯行不易遭人追查，又對於提供銀行帳戶，雖無引
    發他人萌生犯罪之確信，但仍以縱若有人持以犯罪，亦不違
    反其幫助犯罪之不確定故意，竟基於幫助不詳姓名人士詐取
    他人財物之犯意，於民國94年2月間，在不詳地點，將其在
    華南商業銀行金華分行所開設帳戶（帳號：000000000000號
    ）之存摺、提款卡及密碼等物交予該不詳姓名人士「宗龍」
    。嗣該不詳姓名人士「宗龍」與其所屬詐騙集團成員即共同
    意圖為自己不法之所有，由詐騙集團內之某成員，於94年5
    月1日以電話聯絡丙○○，佯稱金融卡可直接變換為金融晶
    片卡，致鍾鳳玲陷於錯誤，而依其指示於自動櫃員機上操作
    ，於當日下午9時16分許，將新臺幣5091元匯入甲○○前開
    帳戶。嗣丙○○發現有異並報警處理後，始知受騙。
二、案經臺南市警察局第六分局報告臺灣台南地方法院檢察署檢
    察官偵查起訴。
    理  由
一、被告甲○○經合法傳喚，無正當理由未到庭。惟其於偵查時
    固不否認有於上開時間將前揭銀行存摺、提款卡及密碼等物
    交予「宗龍」男子之事實，惟矢口否認有何幫助詐欺之犯行
    ，辯稱：只是將存摺、提款卡及密碼等物借給「宗龍」，並
    無幫助詐欺之意云云。經查：
  (一)被告前揭帳戶係他人從事詐欺取財時所用之存款帳戶一情，
    業據被害人丙○○於警詢時指述綦詳，並有被告前揭帳戶之
    帳戶申請人資料、存款往來明細表（分見警卷第4、5頁、第
    15頁至第17頁）各一份在卷足憑。
  (二)按現今社會上，常有不法之徒，以取得人頭帳戶作為詐欺犯
    罪之用，並經各種平面或電子媒體一再傳播，業已成為眾所
    周知之事實，一般人應知悉開戶後之存摺、提款卡應自行妥
    善保管，以避免遭不法之徒作為犯罪之用。又一般人均可無
    償向金融機構申請設立帳戶做為理財之工具，苟非欲以他人
    存款帳戶作為犯罪工具以逃避追查，當可自行申辦使用，實
    無取得他人帳戶之必要，而被告係24歲之成年人，應有一定
    程度之社會經驗，對上情自不能諉為不知，而竟任意交付其
    所申請之前揭帳戶存摺及提款卡等物品予該不詳姓名人士，
    且無法聯絡，在在不符常理，其所辯不足採信。
  (三)揆諸前開說明，被告將所申請之存摺、提款卡提供不認識之
    人使用，其對其所交付之帳戶係供他人犯罪之用應已有預見
    ，而被告於有預見情形下，仍提供他人使用，其有幫助詐欺
    之不確定故意，實堪認定，事證明確，被告犯行堪予認定。
二、論罪科刑：
  (一)被告甲○○所幫助之不詳姓名人士與其所屬詐騙集團成員所
    為，係犯刑法第339條第1項之詐欺取財罪。該不詳姓名男子
    與其所屬之詐欺集團成員間，就上開詐欺取財犯行，有犯意
    聯絡及行為分擔，均為共同正犯。被告係基於幫助共同詐欺
    之不確定故意，提供前揭帳戶予該不詳姓名人士與其所屬詐
    騙集團作為詐欺取財用之匯款專戶，幫助該名人士與其所屬
    詐騙集團詐取被害人款項之行為，所為係共同詐欺犯罪構成
    要件以外之行為，核被告所為，係犯刑法第30條第1項前段
    、第28條、第339條第1項共同詐欺取財罪之幫助犯，並依刑
    法第30條第2項，按正犯之刑減輕。爰審酌被告之品性、智
    識程度、所為係幫助犯行助長不法詐欺犯罪之氣焰，為害忠
    厚之社會大眾及金融經濟，並增加查緝詐欺犯罪之困難，對
    於社會治安所生損害非輕，此次被害人遭詐騙之金額不高，
    及犯後否認犯行，態度不良等一切情狀，量處如主文所示之
    刑，並諭知如易科罰金之折算標準，以示懲儆。
  (二)又華南商業銀行金華分行所開設帳戶（帳號：000000000000
    號）之存摺、提款卡及密碼等物，雖係被告所有供犯本罪所
    用之物，惟未扣案，並已交付該不詳姓名人士使用，無法證
    明尚屬存在，且非屬違禁物，爰不另為沒收之諭知，併此敘
    明。
三、被告經合法傳喚無正當理由不到庭，爰不待其陳述，逕行判
    決。
據上論斷，應依刑事訴訟法第306條、第299條第1項前段，刑法
第30條第1項前段、第2項、第28條、第339條第1項、第41條第1
項前段，罰金罰鍰提高標準條例第1條前段、第2條，現行法規所
定貨幣單位折算新臺幣條例第2條，判決如主文。
本案經檢察官黃淑妤偵查後提起公訴；檢察官乙○○到庭執行職
務。
中    華    民    國    95    年    4     月    28    日
                  刑事第八庭    審判長法  官    蘇義洲
                                      法  官    徐文瑞
                                      法  官    洪士傑
以上正本證明與原本無異。
如不服本判決，應於收受送達後10日內向本院提出上訴書狀（應
附繕本）。
                                書記官  李佩珊
中    華    民    國    95    年    4     月    28    日
附錄法條：
中華民國刑法第339條第1項
(普通詐欺罪)
意圖為自己或第三人不法之所有，以詐術使人將本人或第三人之
物交付者，處5年以下有期徒刑、拘役或科或併科1千元以下罰金
。


司法院資訊處製作；財團法人民間司法改革基金會備份。
